【裁判字號】    98,交抗,2118
【裁判日期】    980917
【裁判案由】    違反道路交通管理處罰條例
【裁判全文】
臺灣高等法院交通事件裁定            98年度交抗字第2118號
抗  告  人  交通部公路總局臺北區監理所蘆洲監理站
受  處分人    甲○○
上列抗告人因受處分人違反道路交通管理處罰條例案件，不服臺
灣板橋地方法院，中華民國98年8月3日所為裁定（98年度交聲字
第1934號），提起抗告，本院裁定如下：
    主  文
抗告駁回。
    理  由
一、抗告意旨略以: 依照交通部97年1月24日交路字第097001599
    7號函略以: 「汽車駕駛執照為駕駛汽車之許可憑證，雖應
    我國車輛分類區○於道路交通安全規則第53條規定有各類車
    種之駕駛執照，惟依同規則第61條規定民眾已具備較低車類
    駕駛資格後，當其取得高一級車類駕駛資格時，基於1人1照
    ( 汽車駕駛執照或機車駕駛執照)之原則，係應換發較高一
    級車類之駕駛執照，准其駕駛較低級車類之車輛」。次按依
    修正後之道路交通管理處罰條例第68條規定，如駕駛人領有
    汽車及機車駕駛執照而應受吊扣駕照處分者，若係駕駛汽車
    ，當以吊扣其所領有憑以許可駕駛汽車行駛道路之汽車駕駛
    執照；若駕駛機車違規，則吊扣其領有之機車駕駛執照。則
    本案受處分人僅領有汽車駕駛執照，且其駕駛道路已違反處
    罰條例第22條第4款規定，其於違規行為時係以其領有但違
    規使用之上開駕駛執照，自應以其領有之汽車駕駛執照為吊
    扣處分。爰提起抗告請求撤銷原裁定云云。
二、按汽車駕駛人飲用酒類或其他類似物後其吐氣所含酒精濃度
    超過每公升0.25毫克或血液中酒精濃度超過百分之0.05以上
    者，不得開車，道路交通安全規則第114條第2款定有明文；
    又汽車駕駛人，駕駛汽車經測試檢定有酒精濃度超過規定之
    情形者，處新臺幣15,000元以上60,000元以下罰鍰，並當場
    移置保管其車輛及吊扣其駕駛執照1年，且對汽車駕駛人應
    施以道路交通安全講習，道路交通管理處罰條例第35條第1
    項第1款、第24條第1項第2款亦均有明定。復按，道路交通
    管理處罰條例第68條業於民國94年12月14日修正，並自95
    年3月1日施行，修正前之道路交通管理處罰條例第68條規定
    ：「汽車駕駛人，因違反本條例及道路交通安全規則之規定
    ，受『吊扣或』吊銷駕駛執照處分時，『吊扣或』吊銷其持
    有各級車類之駕駛執照。」；而修正後之道路交通管理處罰
    條例第68條則規定：「汽車駕駛人，因違反本條例及道路交
    通安全規則之規定，受吊銷駕駛執照處分時，吊銷其持有各
    級車類之駕駛執照。」，即將原條文中之「吊扣或」3字刪
    除，查其立法過程：該條文修正前之原提案修正條文為：「
    汽、機車駕駛人，因違反本條例及道路交通安全規則之規定
    ，受『吊扣或吊銷』駕駛執照處分時，『吊扣或吊銷』其違
    法或違規當時所駕駛車輛之駕駛執照。」，交通部於委員審
    查會時表達反對意見，認為此修正結果將產生如駕駛人以其
    領有之聯結車、大客車、大貨車駕駛執照駕駛小型車，而有
    違規酒後駕車、肇事逃逸等情時，將無法吊扣或吊銷其所持
    駕駛執照，以達有效處罰與維護道路交通安全之目的。然立
    法者考量因違規而吊扣駕照，不宜連其他如職業上、生活上
    所需之駕照一併吊扣，否則恐影響人民工作及生活甚鉅，有
    失之過酷等情，最終協商通過之道路交通管理處罰條例第68
    條，係將「吊扣或」3字刪除，以上立法過程，有立法院公
    報94卷48期3430號二冊頁107至136、94卷70期3452號頁135
    至141可考。顯見立法者真意在於汽車駕駛人因違反道路交
    通管理處罰條例及道路交通安全規則之規定，受「吊銷駕照
    」處分者，仍維持一併吊銷其持有各級車類之駕駛執照，至
    於受「吊扣」駕駛執照處分時，僅能「吊扣」違規當時所駕
    駛車輛之駕駛執照，不能再擴大適用、「吊扣」其持有各級
    車類之駕駛執照，自為顯明。況此修正並未剝奪各交通執法
    單位適用道路交通管理處罰條例時之裁量權，各交通執法單
    位仍可依駕駛人不同違規情狀依法為輕重不同之裁量，僅就
    擴大吊扣駕照之處分，為限縮之修正。況酒醉駕車行為係製
    造法所不容許之風險，以風險製造之立場觀之，並不因駕駛
    車輛種類之不同，而有所差別。但從風險實現之觀點而言，
    酒醉駕駛車類之不同，其對於交通安全衍生之實害結果也有
    所差異，如駕駛人駕駛低一級之車類違反本條例之規定時，
    不論其所造成之實害結果，而一律吊扣駕駛人所持有之各類
    駕照，亦有違相同事件相同處理，不同事件不同處理之平等
    原則。
三、經查:
  (一)、受處分人甲○○於98年7月16日19時15分許，騎乘車牌號
      碼PRT－162號普通重型機車，行經臺北縣蘆洲市○○路、
      水湳街口時，因經警攔檢，測得其呼氣酒精濃度達每公升
      0.38毫克，而有「汽車駕駛人酒精濃度超過規定標準（0.
      25至0.4）」之違規，經抗告人依違反道路交通管理處罰
      條例第35條第1項第1款及第24條第1項第2款之規定（交通
      部公路總局臺北區監理所蘆洲監理站北監蘆字第裁46-C00
      000000號違反道路交通管理事件裁決書漏載第24 條第1項
      第2款），處罰鍰15,000元，及吊扣駕駛執照12個月、施
      以道路交通安全講習。有臺北縣政府警察局北縣警交大字
      第C00000 000號舉發違反道路交通管理事件通知單、交通
      部公路總局臺北區監理所蘆洲監理站北監蘆字第裁46－C0
      0000000號裁決書在卷可稽（見原法院卷第3頁、第7頁）
      ，復為受處分人所認無訛，是其此部分交通違規之事實應
      堪認定。
  (二)、原處分機關不服原裁定而提起抗告，惟依前揭說明，原處
      分機關裁處受處分人「吊扣其駕駛執照12個月」，核與修
      正後即現行道路交通管理處罰條例第68條規定不符。是原
      處分機關所採取之行政行為之方法所造成的損害與目的利
      益亦顯失均衡，而有得撤銷之原因。原法院審酌修正後之
      道路交通管理處罰條例第68條之立法意旨，於作成吊扣駕
      駛執照處分時，應就行為人所應吊扣之駕駛執照種類予以
      限定，故受處分人既係駕駛普通重型機車違反道路交通管
      理處罰條例第35條第1項第1款之規定，依法自僅得吊扣受
      處分人普通重型機車駕駛執照；雖受處人之普通重型機車
      駕駛執照，前已因酒醉駕駛車輛之違規而經監理機關吊銷
      並逕行註銷（97年5月3日起訖98年5月2日），其現有機車
      駕駛執照之狀態為吊扣銷等情（見原法院卷第9頁），然
      原處分機關既吊扣無受處分人他級駕駛執照之依據，因而
      撤銷原處分。另就原處分關於酒後駕車罰鍰及道路交通安
      全講習部分，係原處分機關依法所為之適當之處分，應予
      維持。經核其認事用法，洵無違誤。
  (三)、抗告意旨雖主張受處分人僅領有汽車駕駛執照，自應以其
      領有之駕駛執照為吊扣處分云云；惟按修正後道路交通管
      理處罰條例第68條規定，既已刪除「吊扣」等字，而僅餘
      「吊銷」等字，依「明示其一，排除其他」之法理，該條
      應係明示排除「吊扣駕駛執照處分時，吊扣其持有各級車
      類之駕駛執照」之規定，而僅餘「吊銷駕駛執照處分時，
      始吊銷其持有各級車類之駕駛執照」之規定，而限縮修正
      前條文之適用範圍。如此規定，兼顧重大違規之吊銷駕駛
      執照處分，駕駛人多係不宜再享有駕駛行為者，而吊扣駕
      駛執照處分之違規態樣相對輕微，解釋上不再一律執行各
      級車種駕駛執照之吊扣，使此類駕駛人仍保有駕駛其他車
      種之權利。如此解釋，方不致使本條僅有文字上變動之意
      義，亦符合立法者修法之意旨。是修正後即現行道路交通
      管理處罰條例第68條規定，應認當已排除「吊扣其持有各
      級車類之駕駛執照」之效力與執行方式。再查「吊銷駕照
      」與「吊扣駕照」本分屬不同之處分內容，再觀之道路交
      通管理處罰條例第35條第1項第1款規定，僅規定『吊扣』
      其駕駛執照1年，並非規定『吊銷』其駕駛執照1年。而道
      路交通管理處罰條例第68條，於94年12月14日經修正，已
      將「受吊扣」等規定刪除，已如前述。而查本案既未對受
      處分人為吊銷其駕駛執照之處分，自不得適用道路交通管
      理處罰條例第68條，以及道路交通安全規則第61條第1項
      作為得吊扣受處分人不同等級車類之駕駛執照至明。
  (四)、至抗告人另稱本件受處分人另違反道路交通管理處罰條例
      第22條第4款規定云云，惟查，道路交通管理處罰條例第
      22條第4款固規定，汽車駕駛人領有小型車駕駛執照，駕
      駛重型機器腳踏車者，處汽車駕駛人1,800元以上，3,600
      元以下罰緩，並禁止其駕駛。惟該條並無吊扣駕駛執照之
      規定，且本件裁決書舉發違反之法條僅為同條例第35條第
      1項第1款，並未以該條例第22條第4款為舉發，是抗告意
      旨稱違反該條例第22條之規定，即應以其領有之汽車駕駛
      執照為吊扣處分云云，於法未合，尚難採信。
四、綜上所述，原裁定以原處分機關就吊扣受處分人駕駛執照12
    個月部分，與道路交通管理處罰條例第68條之規定有違，因
    而撤銷原處分關於「吊扣駕駛執照12個月」部分，並無違誤
    。是原處分機關就此部分提起抗告，指摘原裁定不當，並無
    理由，自應駁回。
五、據上論結，應依道路交通案件處理辦法第26條，刑事訴訟法
    第412條，裁定如主文。
中    華    民    國    98    年    9     月    17    日
                  刑事第二十二庭審判長法  官  郭雅美
                                      法  官  李麗珠
                                      法  官  洪于智
以上正本證明與原本無異。
不得再抗告。
                                      書記官  強梅芳
中    華    民    國    98    年    9     月    18    日


司法院資訊處製作；財團法人民間司法改革基金會備份。
